臺灣彰化地方法院刑事判決　　　　　　　　　　　　　九十一年度易字第六八一號
　　公　訴　人　臺灣彰化地方法院檢察署檢察官
　　被　　　告　辛○○
　　被　　　告　癸○○
　　共同選任辯護人　許盟志律師
　　被　　　告　丙○○
右列被告因恐嚇取財等案件，經檢察官提起公訴（九十年度偵字第七三二六號、第八
○二七號），本院判決如左：
    主    文
辛○○共同連續意圖為自己不法之所有，以恐嚇使人將本人之物交付，累犯，處有期
徒刑壹年。
丙○○共同連續意圖為自己不法之所有，以恐嚇使人將本人之物交付，處有期徒刑拾
月。
癸○○無罪。
    事    實
一、辛○○前因違反麻醉藥品管理案件，經臺灣台中地方法院於民國八十七年一月二
    十四日以八十六年訴字第二七二八號判處有期徒刑四月，如易科罰金以三百元折
    算一日確定，於八十七年三月二十一日易科罰金執行完畢。辛○○猶不知悔改，
    亟思竊車勒贖，由辛○○於八十九年十一月間某日，在台中市○○區○○里○○
    路○段一六五號三樓住處內，竊取其妻癸○○之郵局帳戶（局號：000000
    0號，帳號：0000000號）之提款卡（此部份未據癸○○提出告訴），作
    為竊車勒贖所用之匯款帳戶。辛○○即基於意圖為自己不法所有之概括犯意，連
    續以客觀上具有危險性足為兇器使用之六角板手一支，於附表所示編號一之時地
    竊取劉昌浩所如附表編號一所示之車輛，得手後，隨即於附表編號一所示之時間
    ，以電話與劉昌浩棋聯絡，恐嚇劉昌浩稱：須匯款三萬元至其癸○○之前開帳戶
    ，否則將其車解體等語，致劉昌浩心生畏懼而匯款三萬元。
二、癸○○於八十九年十一月三十一日發現其提款卡遺失，至台中市警察局第四分局
    南屯派出所報案，於九十年一月四日辦理語音掛失換發新卡，辛○○為遂行竊車
    勒贖，於九十年三月初在住處竊取癸○○換發之新提款卡（此部份未據癸○○提
    出告訴），並與丙○○共謀竊車勒贖，由丙○○以新台幣（下同）二千元向友人
    顏幸福購買其郵局帳戶（局號：0000000號，帳號：0000000號）
    之提款卡，作為竊車勒贖所用之匯款帳戶。辛○○於附表所示編號二時地竊取喬
    仁棋所如附表編號二所示之車輛，得手後，隨即於附表編號二所示之時間，以電
    話與喬仁棋聯絡，恐嚇喬仁棋稱：須匯款五萬元至顏幸福之前開郵局帳戶，否則
    將其車解體等語，致喬仁棋心生畏懼而匯款二萬元。辛○○、丙○○復承前開概
    括犯意，於附表所示編號三、四、五之時地，連續以前開六角板手共同竊取丁○○、己○○、戊○○○所有如附表編號三、四、五所示之車輛，由辛○○或丙○○向丁○○、己○○、戊○○○恐嚇稱：須匯款二萬元、五萬元、六萬元至癸○○之前開帳戶，否則將其等之車解體等語，致渠等心生畏懼無法取回前開失竊之
    車而分別匯款二萬元、四萬元、三萬元至癸○○之前開帳戶。丙○○於九十年三
    月二十九日因施用毒品案件，入臺灣彰化看守所觀察、勒戒，辛○○仍於附表所
    示編號六、七、八之時地，以六角板手竊取甲○○、乙○○、壬○○所有如附表
    編號六、七、八所示之車輛，得手後以同一方式恐嚇渠等匯款贖車，甲○○、乙○○、壬○○心生畏懼而分別匯款三萬元、二萬元、三萬元至其指定之癸○○前
    開郵局帳戶。嗣於九十年九月初，為警循線查獲上情。
三、案經彰化縣警察局溪湖分局報請臺灣彰化地方法院檢察署檢察官偵查起訴。
    理    由
壹、有罪部分：
一、右揭事實，業據被告辛○○、丙○○於警、偵時及本院審理時供承不諱，彼此供
    述情節互核相符，核與如附表所示之被害人劉昌浩等人於警訊中證述被害情節相
    符，有各該訊問筆錄在卷可參，並有被害人丁○○之電話通聯紀錄、被害人丁○○等人匯款單據六紙、郵局錄影下載之提領款項之相片十二張、蕭寧前前開郵局
    帳戶之交易明細、車輛竊盜、車牌失竊資料個別查詢報表─查詢車輛認可資料、
    車籍作業系統─查詢認可資料等附卷可稽，本件事證明確，被告辛○○、丙○○
    之犯行均洵堪認定。
二、查被告辛○○、丙○○作案用之六角板手雖未扣案，據被告辛○○所供該板手為
    鐵製之物，具有危險性，客觀上均足以傷人生命、身體，為兇器無訛，核被告辛○○、丙○○所為，係犯刑法第三百二十一條第一項第三款攜帶兇器竊盜既遂罪
    及第三百四十六條第一項恐嚇取財既遂罪。被告辛○○、丙○○就附表編號二至
    五之犯行，彼此間有犯意聯絡及行為分擔，為共同正犯。至其等所犯多次攜帶兇
    器竊盜罪，及恐嚇取財罪，均時間緊接，手段相同，所犯構成要件復相同，顯均
    係基於概括犯意反覆為之，均為連續犯，均依刑法第五十六條各論以一攜帶兇器
    竊盜罪、恐嚇取財罪論處，並均依法加重其刑。至渠二人所犯前開二罪，具有方
    法與結果之牽連關係，為牽連犯，依刑法第五十五條規定從一重之恐嚇取財罪處
    斷。查被告辛○○前因違反麻醉藥品管理案件，經臺灣臺中地方法院於八十七年
    一月二十四日以八十六年訴字第二七二八號判處有期徒刑四月，如易科罰金以三
    百元折算一日確定，於八十七年三月二十一日易科罰金執行完畢，此有臺灣彰化
    地方法院檢察署刑案資料查註紀錄表及臺灣高等法院被告全國前案紀錄表各一份
    附卷可參。其於刑之執行完畢後五年內再犯本件有期徒刑以上之罪，係屬累犯，
    應依刑法第四十七條規定遞加重其刑。爰審酌被告辛○○、丙○○均年輕力盛，
    不思循正途賺錢謀生，竟起意不法所有，竊取他人車輛勒贖款項，欲牟不勞而獲
    ，導致被害人財產受損，接獲恐嚇電話造成心理上恐懼不安，危害社會治安頗鉅
    ，惟考量匯款所得並非鉅額，犯後復均能坦承犯行，態度良好等一切情狀，分別
    量處如主文所示之刑。被告辛○○、丙○○作案用之六角板手業經被告辛○○棄
    於台中市南屯區筏仔溪，另顏幸福之前開郵局提款卡亦未扣案，均非違禁物，為
    免日後執行困難，爰不宣告沒收。
貳、無罪部分：
一、公訴意旨另略以：被告癸○○與被告辛○○、丙○○共謀竊車勒贖，由伊提供其
    前開郵局帳戶提款卡，供被告辛○○、丙○○作為竊車勒贖之用，致使如附表所
    示之車主等人，因而心生畏佈，將贖車款項匯入指定之由被告癸○○之前開郵局
    帳戶內。因認被告癸○○亦共同連續涉犯有刑法竊盜、恐嚇取財罪嫌云云。
二、按犯罪事實應依證據認定之，無證據不得推定其犯罪事實；又不能證明被告犯罪
    者，應諭知無罪之判決，刑事訴訟法第一百五十四條、第三百零一條第一項分別
    定有明文。次按事實之認定，應憑證據，所謂證據，須適於為被告犯罪事實之證
    明者，始得採為斷罪資料，如未能發現相當證據，或證據不足以證明，自不能以
    推測或擬制之方法以為裁判基礎；又認定不利於被告之事實，須依積極證據，苟
    積極證據不足為不利於被告事實之認定時，即應為有利於被告之認定，更不必有
    何有利之證據，最高法院五十三年臺上字第二七五○號、三十年上字第八一六號
    、四十年臺上字第八六號分別著有判例可資參照。又認定犯罪事實應依證據，為
    刑事訴訟法所明定，故被告否認犯罪事實所持之辯解，縱屬不能成立，仍非有積
    極證據足以證明其犯罪行為，不能遽為有罪之認定，此最高法院三十年上字第一
    八三一號亦著有判例。
三、本件公訴人認被告癸○○涉犯前開罪嫌，無非係以被告癸○○於八十九年十一月
    三十日發現提款卡遺失，竟放任遲至九十年一月四日辦理語音掛失換發新卡；丙○○於警訊時供稱伊去辛○○住處拿提款卡去領錢及交還提款卡時，被告癸○○
    在屋內，為其論據。惟訊據被告癸○○則堅決否認有何參與竊車勒贖恐嚇取財之
    犯行，辯稱：伊前開郵局帳戶原本存款不多，發現遺失後有去南屯派出所報案，
    之後辦理語音掛失換發新卡，因很少使用該帳戶，於九十年六月間經溪湖分局通
    知提款卡遺失。伊不知辛○○以其提款卡作為竊車勒贖之用，伊未參與竊車勒贖
    等語。
四、本院查：訊據被告辛○○、丙○○於本院審理時多次供稱被告癸○○並不知情，
    再參酌被害人劉昌浩等人，均無人指證有女子打電話勒贖之行為，從而縱有如檢
    察官所述之上揭諸種推論，依上揭最高法院三十年上字第一八三一號判例意旨，
    乃不能持此為認定被告癸○○犯罪之論據。再者，被告癸○○之前開帳戶於八十
    九年十一月間，並無鉅額交易，僅有零星提存紀錄，有前開帳戶往來明細附卷可
    佐，其辯稱因帳戶不常使用，而延遲報案遺失或發現遺失等情，尚堪採信。又依
    被告辛○○、丙○○二人於本院審理時所供可知，被告癸○○並無持提款卡提領
    勒贖金額，換言之，被告癸○○對鄭、陳二人所組竊車勒贖集團之犯行，並無參
    與及幫助渠等犯罪之故意與違法之認識。此外，復查無其他積極證據足資證明被
    告癸○○有何共同連續恐嚇取財之犯行，不能證明被告癸○○犯罪，揆諸首揭說
    明，自應諭知被告癸○○為無罪之判決，以免冤抑。
據上論斷，應依刑事訴訟法第二百九十九條第一項前段、第三百零一條第一項，刑法
第二十八條、第四十七條、第五十六條、第三百二十一條第一項第三款、第三百四十
六條第一項、第五十五條，罰金罰鍰提高標準條例第一條前段，判決如主文。
本案經檢察官許嘉龍到庭執行職務。
中      華      民      國    九十一    年     十一     月      六      日
                                  臺灣彰化地方法院刑事第一庭
                                      法      官  宋  恭  良
右正本證明與原本無異。
告訴人或被害人對於判決如有不服具備理由請求檢察官上訴者，其上訴期間之計算係
以檢察官收受判決正本之日期為準。
如不服本判決，應於判決送達後十日內向本院提出上訴狀( 須附繕本 )。
                                      法院書記官  劉  玫  金
中      華      民      國    九十一    年     十一     月      七      日
附錄論罪科刑法條
刑法第三百二十條第一項第三款
意圖為自己或第三人不法之所有，而竊取他人之動產者，為竊盜罪，處五年以下有期
徒刑、拘役或五百元以下罰金。
意圖為自己或第三人不法之利益，而竊佔他人之不動產者，依前項之規定處斷。
前二項之未遂犯罰之。
刑法第三百四十六條第一項
意圖為自己或第三人不法之所有，以恐嚇使人將本人或第三人之物交付者，處六月以
上五年以下有期徒刑，得併科一千元以下罰金。
以前項方法得財產上不法之利益，或使第三人得之者，亦同。
前二項之未遂犯罰之。
  附表：
┌─┬────┬────┬────┬─────────┬────┬───┬──────┐
│編│ 行為人 │ 被害人 │竊取車輛│ 竊取行為地點     │打電話恐│恐嚇之│ 指定匯入之 │
│號│        │        │車牌號碼│ 及行為時間       │嚇被害人│金額  │郵局帳戶    │
│  │        │        │        │                  │之時間  │      │            │
├─┼────┼────┼────┼─────────┼────┼───┼──────┤
│一│庚○○  │劉昌浩  │Ｙ三─五│台中市○○○街一五│同上年月│三萬元│局號：００二│
│  │        │        │八四三號│三號前            │十九日十│      │一四六九號  │
│  │        │        │        │八十九年十二月二十│三時許  │      │帳號：癸○○│
│  │        │        │        │八日十五時許      │        │      │００七九八０│
│  │        │        │        │                  │        │      │一號        │
├─┼────┼────┼────┼─────────┼────┼───┼──────┤
│二│同右    │喬仁祺  │Ｈ六─四│台中市○○區○○路│同上年月│二萬元│局號：００八│
│  │        │        │○二八號│之巷道內          │十九日九│      │一二四一號  │
│  │        │        │        │九十年二月十八日二│時許    │      │帳號：顏幸福│
│  │        │        │        │、三時許          │        │      │０六三九七八│
│  │        │        │        │                  │        │      │三          │
├─┼────┼────┼────┼─────────┼────┼───┼──────┤
│三│庚○○  │丁○○  │Ｍ五─九│ 彰化縣溪湖鎮太平 │同上日十│二萬元│局號：００二│
│  │丙○○  │        │○五九號│里富貴九街五號前  │五時五十│      │一四六九號  │
│  │        │        │        │九十年三月十三日七│九分許及│      │帳號：癸○○│
│  │        │        │        │時許              │同日十六│      │００七九八０│
│  │        │        │        │                  │時三十五│      │一號        │
│  │    │        │        │                  │分許    │      │            │
│  │        │        │        │                  │        │      │            │
├─┼────┼────┼────┼─────────┼────┼───┼──────┤
│四│同右    │己○○  │Ｒ八─七│彰化縣溪湖鎮汴頭里│同上日九│四萬元│同右        │
│  │        │        │二二七號│保安街三十七號前  │時許    │      │            │
│  │        │        │        │同右年三月十六日八│        │      │            │
│  │        │        │        │時許              │        │      │            │
├─┼────┼────┼────┼─────────┼────┼───┼──────┤
│五│同右    │戊○○○│Ｙ二─二│台中縣外埔鄉三崁村│同上日八│三萬元│同右        │
│  │        │        │○三五號│甲后路興中一巷十九│時許    │      │            │
│  │        │        │        │號前              │        │      │            │
│  │        │        │        │同右年三月二十二日│        │      │            │
│  │        │        │        │七時許            │        │      │            │
├─┼────┼────┼────┼─────────┼────┼───┼──────┤
│六│庚○○  │甲○○  │Ｍ三─○│彰化縣鹽埔鄉豐澤村│同上日十│三萬元│同右        │
│  │        │        │一八○號│埔竹路五十一之二十│五時許  │      │            │
│  │        │        │        │四號前            │        │      │            │
│  │        │        │        │同右年四月二日七時│        │      │            │
│  │        │        │        │許                │        │      │            │
├─┼────┼────┼────┼─────────┼────┼───┼──────┤
│七│同右    │乙○○  │Ｈ六─二│ 台中市南屯區東興 │同上年月│二萬元│同右        │
│  │        │        │五七九號│路二段一八九號前  │二十八日│      │            │
│  │        │        │        │同右年五月二十七日│十四時許│      │        │
│  │        │        │        │四時許            │        │      │            │
├─┼────┼────┼────┼─────────┼────┼───┼──────┤
│八│同右    │壬○○  │Ｂ三─三│台  市北屯區崇德二│同上日十│三萬元│同右        │
│  │        │        │二八二號│    七二號前      │時三十分│      │            │
│  │        │        │        │同右年五月二十八日│許      │      │            │
│  │        │        │        │八時許            │        │      │            │
└─┴────┴────┴────┴─────────┴────┴───┴──────┘
